臺灣臺北地方法院民事判決　　　　　　　93年度訴字第1747號
原　　　告　爵鵬股份有限公司
法定代理人　丙○○
訴訟代理人　乙○○
　　　　　　蔡錦得律師
被　　　告　銓連股份有限公司
法定代理人　甲○○
訴訟代理人　高木蘭律師
上列當事人間損害賠償事件，本院於中華民國94年2月18日言詞
辯論終結，判決如下：
    主  文
原告之訴及其假執行之聲請均駁回。
訴訟費用由原告負擔。
    事  實
甲、原告方面：
一、聲明：
（一）被告應給付原告新臺幣（下同）473萬4,125元，及自起訴
      狀繕本送達翌日起至清償日止，按年利率5％計算之利息
      。
（二）願供擔保，請予以宣告假執行。
二、陳述：
（一）伊為參加民國91年3月26日、27日之中國大陸上海半導體
      展覽，大會指定參展廠商由被告負責辦理參展貨物運送等
      相關事宜，伊乃於同年3月8日由被告承攬運送參展機台（
      以下稱系爭機台）1台空運至上海，及辦理相關進出口、
      保險事宜。伊公司人員於同年3月25日抵達上海展覽攤位
      時，發現系爭機台已置放攤位，且在人員未至攤位現場之
      前，木箱之上蓋已被撬開，木箱四周接縫處已鬆脫歪曲，
      隨即三度通知展場內被告員前來處理查看，打開後發現系
      爭機台毀損嚴重，機架外框撞歪，門合不上，內部機械零
      件散落，按紐破裂，內部精密主軸及馬達無法運作，形同
      廢鐵。
（二）被告承攬運送系爭機台，未盡其善良管理人之注意義務，
  　　致參展機台毀損而不堪使用及參展，是因可歸責於被告之
      事由致不完全給付，應依法負債務不履行之損害賠償，無
      論為全部不能或一部不能，伊均得請求損害賠償（民法第
      227條第1項、第2項、第226條第1項、第2項、第216條）
      ，且因不完全給付而生前項以外之損害者，伊並得請求賠
      償（民法第227條第2項）。
（三）伊請求損害賠償範圍：
      1.機台人員參展等費用：294,125元。
        (1)上海參展攤位費用：118,504元。(2)參展人員來回機
          票：3人（丙○○、乙○○、丁○○）各2萬元，計6
          萬元。(3)參展人員3人住宿費：人民幣3,885.4元折算
          新臺幣16,881元。(4)基隆港至中和市之機台運費：2,
          625元。(5)報關費：4,135元。(6)機台密封木箱：5,58
          9元。(7)簽證費：6,900元(8)機台運費79,491元。
      2.商業利益損失：4百萬元。
        查與系爭機台相同功能之舊型機台，在88年至90年間曾
        出售國內經銷商共約68台，並轉售予國內上櫃公司，如
        耀文、全懋、大祥... 等，作為PCB/BGA印刷電路板的
        主要生產機台，系爭機台預計自上海參展完畢，運抵國
        內後，當年4月要開始DEMO給各大公司看，但因系爭機
        台損毀變形，需重新拆卸整體機構整修與組裝，所需之
        人力、物力需以原價倍數計（與精度有關），不能或難
    　　以維修，且曠日費時，客戶訂單已跑掉，系爭機台售價
        約89萬元，估計91年至93年至少可出售國內外半導體公
        司168台以上，茲僅請求所失利益計4百萬元。
      3.商業信譽損失：44萬元。
    　系爭機台因損害，致機器完全不能運轉，不僅主體機構
        嚴重變形，內部如伺服控制器，精密線性主軸、步進控
        制器、控制面板... 等皆無法運作，形同廢鐵一堆，看
        展客戶見到機台摔壞毀損嚴重，對伊公司喪失信心，一
        傳十、十傳百，造成伊專業信譽掃地，影響重大，爰請
        求商業信譽損失44萬元。
（四）本件債務不履行之損害賠償請求權時效應為15年。
三、證據：提出照片9張、索賠過程紀錄4紙、費用憑證、出售機
    台明細、研發物料成本明細、薪資明細為證，並聲請訊問證
    人丁○○。
乙、被告方面：
一、聲明：
（一）原告之訴駁回。
（二）如受不利判決，願供擔保請准宣告免為假執行。
二、陳述：
（一）不同意原告為訴之追加變更。
（二）系爭機台於運抵大陸上海參展會場時，曾經原告之現場員
      工丁○○簽署一紙領貨收據（CARGO RECEIPT），其上即
      清楚載明該貨物於交付時是處於良好狀況（in good order
       and condition）等字樣，倘若該系爭機器果真有如原告
      所主張之毀損，則何以彼所屬之現場員工未為任何保留之
      註記？退萬步言，縱本件系爭機台之損害屬實，觀諸原告
      所檢附之照片，該機器並非已達不能修復之程度，更與原
      告所稱已形同「廢鐵」差距頗大，以是，原告須先行就該
      部分為舉證，否則，於有明確事證可資參照之前，彼逕以
      該機器已經全損而為損害賠償之請求，洵非有據。
（三）伊為承攬運送人，於系爭貨物之接收保管，運送人之選定
      及在目的地之交付，並未怠於注意者，則依民法第661條
      但書規定，伊並無債務不履行之情事。
（四）原告就彼於上海參展攤位費用、參展人員來回機票及參展
      人員食宿交通費…等費用均一併列入損害賠償之項目中，
      亦非有據。因貨物參展之目的僅係在尋求商機，該系爭機
      器未必能於當次展覽中售出，該等費用本即原告於參展時
      所應自行負擔之成本，是何以轉嫁伊負擔？另有關原告主
      張公司受有商業利益損失4百萬元及商業信譽損失46萬元
      合計共446萬元，此一高額鉅款，並未有何積極事證可資
      為憑。
（五）本件系爭機台係於91年3月7日交予伊為運送，今原告則於
      93年3月12日提起本件訴訟，距運送終了之日起算將近2年
      期間，則依民法第623條第1項規定，原告縱得就系爭貨物
      之損害為請求，其請求權實已罹於法所明定之1年時效而
      消滅。
（六）再者，系爭機台已經伊依約運抵目的地，並無民法645條
      規定之情事，伊自得請求原告給付運費7萬9,491元，原告
      迄未給付，伊依民法第334條第1項規定主張抵銷。
三、證據：提出領貨簽單、保險單、索賠函、參展貨物清單、運
    費明細各一份為證。
    理  由
一、按訴狀送達後，原告固不得將原訴變更或追加他訴，但請求
    之基礎事實同一者，不在此限，此觀之民事訴訟法第255條
    第1項第2款之規定即明。所謂請求之基礎事實同一，係指變
    更或追加之訴與原訴之主要爭點有其共同性，各請求利益之
    主張在社會生活上可認為同一或關連，而就原請求之訴訟及
    證據資料，於審理繼續進行在相當程度範圍內具有同一性或
    一體性，得期待於後請求之審理予以利用，俾先後兩請求在
    同一程序得加以解決，避免重複審理，進而為統一解決紛爭
    者，即屬之。本件原告起訴於起訴狀未表明訴訟標的，嗣於
    93年6月28日言詞辯論期日陳明係依本於運送契約債務不履
    行、侵權行為，並於當庭所提補充理由狀載明係根據民法第
    661 條、第662條第2項、第557條及第553條後段規定；民法
    184 條及第216條規定。雖其於94年2月18日言詞辯論期日陳
    明本件請求依據為民法第227條第1項、第2項、第226條為主
    張適用第227條之法律效果，侵權行為不再主張等語（見同
    日言詞辯論筆錄），固為訴之變更，惟其始終本於被告承攬
    運送系爭機台而毀損之同一基礎事實為請求，主要爭點亦均
    在機台是否毀損及原告主張之損害項目得否請求等，是原請
    求與變更後之訴，其訴訟及證據資料，於審理中具有同一性
    或一體性，徵諸前開說明，自應准許原告為訴之變更。
二、原告主張：伊於91年3月8日由被告承攬運送參加半導體展之
    系爭機台空運至上海，及辦理相關進出口、保險事宜，詎伊
    公司人員於同年3月25日抵達上海展覽攤位時，發現系爭機
    台嚴重毀損，雖機台毀損已於訴訟進行中經友聯產物保險股
    份有限公司和解理賠在案，惟伊另受有機台人員參展等費用
    294,125元、商業利益損失4百萬元及商業信譽損失44萬元等
    損害等情，爰依民法第227條第1項、第2項規定，求為命被
    告如數給付及自起訴狀繕本送達翌日起算之法定遲延利息之
    判決。
三、被告則以：系爭機台已經原告人員簽收而未為毀損之註記，
    自難認機台有所損害，且縱系爭機台之損害屬實，然並非已
    達不能修復之程度，原告逕以該機器全損而為賠償之請求，
    洵非有據；又伊於系爭貨物之接收保管，運送人之選定及在
    目的地之交付，並未怠於注意，伊並無債務不履行之情事；
    原告請求之損害項目或為應自行負擔之成本，或無法證明；
    原告縱得為請求，其請求權已罹於1年時效而消滅；再伊得
    以運費7萬9,491元，主張抵銷等語，資為置辯。
四、查原告為參加91年3月26日、27日之中國大陸上海半導體展
    覽，乃於同年3月8日由被告承攬運送系爭機台至上海參展，
    及辦理相關進出口、保險事宜之事實，為兩造所不爭，復有
    保險單、參展貨物清單等件為證，堪信為真實。
五、原告雖主張，因系爭機台受到嚴重毀損，致伊受有人員參展
    等費用294,125元、商業利益損失4百萬元及商業信譽損失44
    萬元，得請求被告賠償乙節，已為被告所否認，並以前揭情
    詞置辯。經查：
（一）被告抗辯系爭機台運抵展場時，曾經原告員工丁○○簽署
      領據，其上載明貨物狀況良好，且未為保留之註記云云，
      並提出領貨收據為證。惟查，證人丁○○到院證稱：「…
      25日到會場，當時機台已經在會場上…是木箱裝的，當時
      上蓋已經打開，四邊轉角有裂縫…我們將木箱拆掉，機器
      壞掉部分拍照。」「（法官提示領貨收據問：是否你簽的
      ？）是的。那時候我沒有看，因為是結束最後一天大家都
      在整理東西，是會場的人拿給我簽的，說東西要運回去就
      是要簽這張，我並沒有看內容。」參以原告提出之照片，
      顯示機台外殼螺絲脫落、面板鬆脫、按鈕破損等情事，被
      告對該等照片形式上真正亦不爭執，足認證人證稱系爭機
      台受有如照片上之損害一節，堪值採信。
（二）按因可歸責於債務人之事由，致為不完全給付者，債權人
      得依關於給付遲延或給付不能之規定行使其權利，因不完
      全給付而生前項以外之損害者，債權人並得請求賠償，固
      為民法第227條所明定。惟損害賠償之債，以有損害之發
      生及有責任原因之事實，並二者之間，有相當因果關係為
      成立要件，故當事人所主張損害賠償之債，如不合於此項
      成立要件者，即難謂有損害賠償請求權存在。原告雖主張
      ，其因系爭機台毀損而受有(1)上海參展攤位費用118,504
      元(2)參展人員來回機票6萬元(3)參展人員住宿費16,881元
      (4)基隆港至中和市之機台運費2,625元(5)報關費4,135元(6)
      機台密封木箱5,589元(7)簽證費6,900元(8)機台運費79,491
      元等損害，得向被告請求賠償云云，並提出
      用明細、各項費用憑證等件為證。然查，該等費用均為原
      告參加本次半導體展覽之成本，縱系爭機台未受有損害，
      原告仍須支出，自難謂係因被告債務不履行所生之損害，
      原告就上述費用請求計294,125元，即無理由。
（三）原告次主張，系爭機台原預計自參展完畢，運抵國內後，
      要展示給各大公司看，但因損毀變形，不能或難以維修，
      且曠日費時，已失去訂單，估計機台售價89萬元，91年至
      93年至少出售168台以上，伊所失利益至少4百萬元，得向
      被告請求云云。但按，民法第216條規定，損害賠償，除
      法律另有規定或契約另有訂定外，應以填補債權人所受損
      害及所失利益為限。依通常情形，或依已定之計劃、設備
      或其他特別情事，可得預期之利益，視為所失利益。該條
      所稱之「所失利益」，固非以現實有此具體利益為限，惟
      該可得預期之利益亦非指僅有取得利益之希望或可能為已
      足，尚須依通常情形，或依已定之計劃、設備或其他特別
      情事，有客觀之確定性始得稱之。原告雖主張與系爭機台
      相同功能之舊型機台，在88年至90年間曾出售國內經銷商
      共約68台，並轉售予國內上櫃公司等，並提出出售明細為
      證。然該等文件已為被告所否認，且系爭機台參加展覽是
      否一定可取得訂單，亦在未定之天，是原告上開主張充其
      量僅係其有取得利益之希望或可能，原告既不能其有取得
      400萬元利益之客觀確定性，其此項主張，亦不可採。
（四）原告另主張，因系爭機台毀損嚴重，看展客戶信心喪失，
      一傳十，十傳百，造成伊公司專業信譽掃地，而受有商業
      信譽四十四萬元之損失云云。惟原告既主張系爭機台之損
      壞係於運送中造成，則非商品本身之瑕疵，是原告公司商
      譽如何受有損害，並未見原告舉證以實其說，況原告自承
      並無實際證據，僅其主觀之認定（見本院卷第233頁），
      故原告此項主張，亦屬無據。
六、綜上，原告本於民法第227條第1項、第2項之法律關係，請
    求被告給付473萬4,125元，及自起訴狀繕本送達翌日起至清
    償日止，按年利率5％計算之利息，為無理由，應予駁回，
    其假執行之聲請，因訴之駁回亦失所附麗，應併駁回之。
七、兩造其餘攻擊防禦方法，經本院審酌後，認與本判決之判斷
    不生影響，爰不一一論駁。
八、據上論結：本件原告之訴為無理由。依民事訴訟法第78條，
    判決如主文。
中　　華　　民　　國　　94　　年　　3 　　月　 　4　　日
                  民事第一庭    法　官　詹文馨
以上正本係照原本作成
如對本判決上訴，須於判決送達後20日內向本院提出上訴狀
中　　華　　民　　國　　94　　年　　3 　　月　　7 　　日
                    　　　　　　書記官　林玲華
